【裁判字號】    88,訴,188
【裁判日期】    890303
【裁判案由】    誣告
【裁判全文】
臺灣桃園地方法院刑事判決                          八十八年度訴字第一八八號
    公  訴  人  臺灣桃園地方法院檢察署檢察官
    被      告  丙○○
    選任辯護人  己○
                庚○○
右列被告因誣告案件，經檢察官提起公訴（八十七年度偵字第二四五四號），本院判
決如左：
        主  文
丙○○意圖他人受刑事處分，向該管公務員誣告，累犯，處有期徒刑捌月。
        事  實
一、丙○○前因賭博案件，經臺灣高等法院於民國八十二年十二月二十一日判處有期
    徒刑六月確定，甫於八十三年三月十六日易科罰金執行完畢，仍不知悔改，丙○○係設於桃園縣龜山鄉○○路二一二號「彬泉食品有限公司」（以下簡稱彬泉公
    司）之負責人，「彬泉公司」前因積欠「坤昌食品有限公司」（以下簡稱坤昌公
    司）貨款，「坤昌公司」員工戊○○、乙○○及甲○○三人遂於八十六年十月五
    日下午二時許，前去上址「彬泉公司」辦理退貨事宜，因戊○○、乙○○及甲○○三人未遇丙○○本人，隨將「彬泉公司」內置物架上之食品取下裝箱，放置於
    「彬泉公司」內角落處，並未將經裝箱之食品搬出「彬泉公司」，詎丙○○於八
    十六年十月六日凌晨一、二時許，返回「彬泉公司」後，明知該情，竟基於於誣
    告之犯意，意圖使戊○○、乙○○、甲○○及羅秉坤（坤昌公司負責人）四人受
    刑事處分，而故意反於客觀事實，先於八十七年十月七日上午十時三十分許，前
    去桃園縣警察局龜山分局龜山派出所，向有權行使偵查、追訴權限之公務員即上
    述龜山派出所警員蔡瑞陽虛偽申告戊○○、乙○○及甲○○三人共同以強力方法
    強行搬取如附表一所載之食品，羅秉坤教唆上開三人以前記手段搬取如附表一所
    載之食品，合計達新台幣二十二餘萬元，嗣復於如附表二所載之時、地，向附表
    二所載有權行使偵查、追訴權限之公務員接續指訴虛偽申告戊○○、乙○○、甲○○及羅秉坤四人涉有前記犯行，後經本院查知上情，而於八十七年九月二十九
    日以本院八十七年度自字第九八號、第一八○號判決羅秉坤、戊○○、甲○○及
    乙○○四人均無罪在案。
二、案經戊○○、甲○○及乙○○訴由臺灣桃園地方法院檢察署檢察官偵查起訴。
        理  由
一、訊據被告丙○○對於伊有於前揭犯罪事實欄所載之時、地，向該管公務員申告告
    訴人戊○○、甲○○及乙○○三人強行搬取「彬泉公司」內所擺置如附表一所載
    之食品，申告羅秉坤教唆告訴人戊○○、甲○○及乙○○三人強行搬取「彬泉公
    司」內所擺置如附表一所載之食品乙節固無異詞，惟矢口否認有誣告之犯行，辯
    稱：告訴人戊○○、甲○○及乙○○三人確有於八十六年十月五日下午二時許，
    前去伊所開設之「彬泉公司」，強行搬取如附表一所載之食品云云。
二、惟查：
   （一）、告訴人戊○○、甲○○及乙○○三人確未於八十六年十月五日下午二時
           至四時許，前去上址龜山鄉○○路二一二號「彬泉公司」內強行搬取如
           附表一所載之食品，僅將如附表一所載之食品，自食品置物架上取下後
           ，裝箱放置於「彬泉公司」內角落處乙節，業據告訴人戊○○、甲○○
           及乙○○三人迭於警、偵訊及本院審理中指訴綦詳。
   （二）、又證人羅秉坤確未教唆告訴人戊○○、甲○○及乙○○三人前去被告所
           開設之「彬泉公司」內強行搬取如附表一所載之食品乙情，亦據證人羅
  秉坤於警、偵訊及本院審理中證稱在卷。
   （三）、此外復有桃園縣警察局龜山分局龜山派出所八十七年十月七日談話筆錄
           、桃園縣警察局龜山分局八十七年十月十六日偵訊（調查）筆錄，臺灣
           桃園地方法院檢察署八十八年二月十二日訊問筆錄、八十七年五月一日
           自訴狀、八十七年七月二十八日追加自訴狀、本院八十七年六月九日、
           六月三十日、八月二十五日訊問筆錄及本院八十七年九月十日審理筆錄
           各乙紙在卷可參。
   （四）、復且，測謊測定，係依一般人在說謊時，會產生遲疑、緊張、恐懼、不
           安等心理波動現象，乃利用測謊儀器將受測者之上開情緒波動反應加以
           紀錄，用以判別受測者所供述之真實性，倘受測者愈想壓抑其謊言所產
           生之情緒，在測謊儀器上愈會產生明顯之情緒波動反應，反之，則無此
           不實之情緒波動反應，易言之，測謊結果報告書，乃係使被測謊者交叉
           應答與待證事實有關連及無關連之質問，而紀錄應答之際，被檢測者之
           生理變化（呼吸、血壓、脈搏及皮膚等反應）於紀錄器上，之後檢測者
           再觀察分析檢測紀錄，以判斷被檢測者應答內容之真偽，是測謊結果報
           告書，乃係專業檢測者總合地判斷，而對被檢測者檢測紀錄之一種「心
           理鑑定書」，故測謊結果報告書如經對被告提示，使被告有行使反對詢
           問權之機會，則非不得認為具有證據能力，而得資為認定被告究有無犯
           罪事實之證據資料，查本件經法務部調查局鑑定測謊之結果，認告訴人
           戊○○及乙○○二人：(1)、其未搬走貨物；(2)、其未搬走丙○○貨物等
           情，經測試無情緒波動反應，應未說謊，有法務部調查局八十八年十二
           月十三日（八八）0000000000號鑑定通知書乙紙在卷足憑，
           足見告訴人戊○○及乙○○二人指稱，其二人並未搬取被告如附表一所
           載之食品等語，尚非無足信憑。
   （五）、況證人丁○○於警、偵訊及本院歷次審理中固結證稱，告訴人戊○○、
           甲○○及乙○○三人有於八十六年十月五日下午二時許，前去「彬泉公
           司」內搬取食品云云，然查：
           (1)、據證人丁○○於警、偵訊及本院歷次審理中結證稱，告訴人戊○○
           、甲○○及乙○○三人係於八十六年十月五日下午二時至四時許，前去
           上址「彬泉公司」搬取食品時，其正在「彬泉公司」櫃檯擔任收銀工作
           ，且電話機即在收銀機旁云云，是電話機既近在咫尺，則證人丁○○何
           不於當時或告訴人戊○○、甲○○及乙○○三人搬取食品之後，即刻向
           警局報案？
           (2)、又證人丁○○於警訊時固證稱，其係想俟被告返回「彬泉公司」後
           再報案云云，第查於本案發生前（八十六年十月五日），被告與證人陳
           秀文已同居達二、三年，同居期間並與證人丁○○生孕二名孩童，再當
           時被告之手機號碼為：000－000000或0000－00000
           0號，且證人丁○○應當知曉被告之手機號碼乙節，業據被告於本院八
           十九年二月十六日審理時供明在卷，是證人丁○○於案發當時縱不想報
           警處理該情，其何不迅聯絡被告返回處理？為何待被告於八十六年十月
           六日凌晨一、二時許，返回「彬泉公司」後，再告知該情？為何於八十
           六年十月五日下午二時至八十六年十月六日凌晨一、二時許該段期間，
           證人丁○○皆未聯絡被告，告知被告該情？
           (3)、況證人丁○○於本院八十七年六月三十日訊問時另結證稱，不知告
           訴人戊○○、乙○○及甲○○三人是否有將食品搬上車云云，足徵證人
           丁○○所言前後明顯矛盾齟齬，是否具有信憑性，實難謂無疑。
           (4)、況果如證人丁○○於警、偵訊及本院審理中所供，告訴人戊○○、
           甲○○及乙○○三人係於八十六年十月五日下午「二時至四時許」，前
           去上址「彬泉公司」內「強行搬取」食品云云，考告訴人戊○○、王石
           柱及乙○○三人果係『強行搬取』「彬泉公司」內食品，則衡諸常情，
           告訴人戊○○、甲○○、乙○○三人豈敢將其等之犯行，公然曝露達「
           二小時」，而不驚懼證人丁○○報警處理？且當時尚有顧客前來購買物
           品？
           (5)、抑且證人丁○○於案發時，業與被告同居達二、三年，同居期間並
           與被告生孕二名孩童，此節業如前述，堪信被告與證人丁○○間非無親
           夥伴關係存在，是其所為之陳述證言，自非無偏坦被告之虞，得否遽以
           信憑，要非無推究之餘地。
   （六）、復且，據證人丁○○於檢察官八十七年一月十六日偵訊時所陳，告訴人
           戊○○、乙○○及甲○○三人於「彬泉公司」內搬取食品時，其有拍攝
           照片云云，另據被告於本院八十九年二月十六日審理中供承，拍攝之照
           片均業已庭呈提出云云，然徵諸被告所提出之照片，僅見告訴人戊○○
           及乙○○二人有將「彬泉公司」內置物架上之食品取下裝箱而已，並未
           將「彬泉公司」內之食品搬取出「彬泉公司」，堪信被告陳稱，告訴人
           戊○○、乙○○及甲○○三人有將「彬泉公司」內之食品搬取出「彬泉
           公司」云云，要屬虛妄之辭。
   （七）、更且，果告訴人戊○○、乙○○及甲○○三人確有搬取「彬泉公司」內
           之食品，並以貨車載走，是證人丁○○於告訴人戊○○、乙○○及王石
           柱三人在卸貨裝箱時，既已拍照存證，以供後有所用，則證人丁○○又
           何不將告訴人戊○○、乙○○及甲○○三人將「彬泉公司」食品裝上貨
           車之最佳時點，拍照存證，使告訴人戊○○、乙○○及甲○○三人日後
           無從辯駁？為何證人丁○○竟錯過此最佳時機？堪信被告申告告訴人馮
           義添、乙○○及甲○○三人有強行搬取「彬泉公司」食品，證人羅秉坤
           有教唆上開三名告訴人強行搬取食品之言，要屬虛偽不實之言，是本件
 事證明確，被告犯行洵堪認定，應予依法論科。
二、按誣告罪所保護之法益乃國家之司法作用，故以「數行為」誣告同一人，亦僅妨
    害一個國家法益，仍為一罪，又誣告罪因係妨害國家審判權之罪，故就其性質而
    論，直接受害者則係國家，至個人受害，則係因國家進行不當審判事務所發生之
    結果，與誣告行為不生直接關係，故縱同時誣告數人，亦僅成立一罪，大理院統
    字第四二四號判例及最高法院十八上字第三三號判例可資參照，是被告基於單一
    之誣告犯意，先後於犯罪事實欄所載之時、地，分別接續以言詞及書狀虛偽申告
    告訴人戊○○、乙○○、甲○○三人涉有強制罪嫌，證人羅秉坤涉有教唆強制罪
    嫌，足見被告係以數動作反覆接續誣告告訴人戊○○、乙○○、甲○○及證人羅
    秉坤，並充足同一構成要件，自應於法律上包括地評價為行為違法內容一體性之
    接續犯，核被告所為係犯刑法第一百六十九條第一項之普通誣告罪。查被告前因
    賭博案件，經臺灣高等法院於八十二年十二月二十一日判處有期徒刑六月確定，
    甫於八十三年三月十六日易科罰金執行完畢，有本院被告全國前案紀錄表、臺灣
    桃園地方法院檢察署刑案資料查註紀錄表及臺灣高等法院檢察署刑案紀錄簡覆表
    各乙紙在卷可稽，其於前案執行完畢後五年內再犯本件有期徒刑以上之罪，為累
    犯，應依刑法第四十七條之規定，加重其刑。審酌被告之犯罪動機、目的、手段
    ，及其品性、生活狀況、智識程度、犯罪所生危害，誣告之人數、及犯罪後猶飾
    詞卸責，犯罪態度不佳等一切情狀，量處如主文所示之刑，以資懲戒。
據上論斷，應依刑事訴訟法第二百九十九條第一項前段，刑法第一百六十九條第一項
、第四十七條，判決如主文。
中      華      民      國    八十九    年      三      月      三      日
                                    臺灣桃園地方法院刑事第四庭
                                            法  官  林信旭
右正本證明與原本無異。
如不服本判決，應於判決正本送達後十日內向本院提出上訴狀
                                            書記官  吳一凡
中      華      民      國    八十九    年      三      月    十四      日
附錄論罪科刑依據之法條：刑法第一百六十九條第一項。
刑法第一百六十九條
意圖他人受刑事或懲戒處分，向該管公務員誣告者，處七年以下有期徒刑。
意圖他人受刑事或懲戒處分，而偽造、變造證據或使用偽造變之證據者亦同。
附表一：
附表二：虛偽申告時、地、內容
┌──┬────┬──────┬────┬───┬─────────────┐
│編號│時間（民│地點，受理公│申告對象│申告內│備   考                   │
│    │國）    │務員        │        │容    │                          │
├──┼────┼──────┼────┼───┼─────────────┤
│一  │八十七年│本院        │羅秉坤  │如犯罪│以提起自訴方式為虛偽申告，│
│    │五月一日│            │戊○○  │事實欄│該份自訴狀於八十七年五月二│
│    │        │            │        │所載  │日下午四時五十分許送達本院│
│    │        │            │        │      │（本院八十七年度自字第九八│
│    │        │            │        │      │號）                      │
│    │        │            │        │      │                          │
├──┼────┼──────┼────┼───┼─────────────┤
│二  │八十七年│本院   │乙○○  │如犯罪│以追加自訴方式為虛偽申告，│
│    │七月二十│            │甲○○  │事實欄│該份自訴狀於八十七年七月二│
│    │八日    │            │        │所載  │十八日送達本院（追告乙○○│
│    │        │            │        │      │及甲○○二人）〈本院八十七│
│    │        │            │        │      │年度自字第一八○號〉      │
│    │    │  │            │        │      │                          │
└──┴────┴──────┴────┴───┴─────────────┘


司法院資訊處製作；財團法人民間司法改革基金會備份。
